臺灣屏東地方法院刑事判決　　　　　　　　　　　　　九十一年度簡上字第四六號
　　被　　　告　甲○○
右被告因違反菸酒管理法案件，不服本院潮州簡易庭九十一年潮簡字第一五二號中華
民國九十一年五月十六日刑事簡易判決（九十一年度偵字第一四三○、一五七五號）
提起上訴，本院判決如左：
    主  文
原判決撤銷。
甲○○產製私酒，處有期徒刑肆月，如易科罰金，以參佰元折算壹日。
扣案之酒母壹萬零參佰公升、筋來爽成品藥酒貳拾伍瓶、池上米貳拾肆包、糖陸點伍
包、小米參拾陸包、高樑米壹點伍包、藥酒肆仟陸佰公升、米酒壹仟公升、藥酒磁裝
壹佰伍拾公升、成品酒拾伍公升、空桶壹佰肆拾壹桶、蒸餾桶貳組、冷卻桶貳桶、快
速爐肆組、大鍋貳組、研磨機壹組、老薑露參拾瓶、酒麴柒公斤、磅秤壹具均沒收。
    事  實
一、甲○○明知未經主管機關許可，不得私自產製釀酒並販賣，詎竟自民國九十一年
    一月一日起至九十一年三月七日止，在屏東縣新園鄉○○村○○路六十一號私設
    製酒工廠，以白米煮熟再發酵蒸餾或添加中藥等物私白釀製未經主管機關許可之
    米酒及其他藥酒，期間曾有效釀得藥酒五瓶，並以每瓶新台幣（下同）一百四十
    元之代價將該五瓶酒販賣尤正川，於九十一年三月七日十一時為警在上址所查獲
    ，並查扣酒母一萬零三百公升、筋來爽成品藥酒二十五瓶、池上米二十四包、糖
    六點五包、小米三十六包、高樑米一點五包、藥酒四千六百公升、米酒一千公升
    、藥酒磁裝一百五十公升、成品酒十五公升、空桶一百四十一桶、蒸餾桶二組、
    冷卻桶二桶、快速爐四組、大鍋二組、研磨機一組、老薑露三十瓶、酒麴七公斤
    、磅秤一具。
二、案經屏東縣警察局東港分局報請台灣屏東地方法院檢察署檢察官偵查聲請簡易判
    決處刑。
    理  由
一、訊據被告即上訴人甲○○否認上情，辯稱：伊正在研究中，準備要申請，還沒賣
    就被抓了等語。
二、經查被告上開私製酒類販賣予尤正川之事實，業據其於警偵訊時供承明確，復經
    證人尤正川於警訊中證述無訛，並有屏東縣警察局東港分局搜索、扣押筆錄、屏
    東縣政府查獲違法嫌疑菸酒案件現場處理紀錄表各一份、照片八幀附卷可稽，且
    有扣案之酒母壹萬零參百公升、筋來爽成品藥酒貳拾伍瓶、池上米貳拾肆包、糖
    陸點伍包、小米參拾陸包、高樑米壹點伍包、藥酒肆仟陸佰公升、米酒壹仟公升
    、藥酒磁裝壹佰伍拾公升、成品酒拾伍公升、空桶壹佰肆拾壹桶、蒸餾桶貳組、
    冷卻桶貳桶、快速爐肆組、大鍋貳組、研磨機壹組、老薑露參拾瓶、酒麴柒公斤
    、磅秤壹具可資佐證，被告若尚在研究中，應不致於備置如此多之生產器具，是
    其警偵訊及證人尤正川所供述，應與事實相符而可採信，其事後更改以前之供詞
    ，應為卸責之舉，不足採信，事證已明，被告犯行已堪認定。
三、按菸酒製造業之設立應向中央主管機關申請設立許可，未經許可者，不得擅自私
    菸酒，菸酒管理法第十條定有明文，被告甲○○未經許可即私製酒類，故核其所
    為係犯菸酒管理法第四十六之產製私酒罪，其販賣私酒予尤正川之行為係犯同法
    第四十七條之販賣私酒罪，所犯二罪間有方法結果之牽連關係，應從較重之產製
    私酒罪處斷。原審論罪科刑，固非無據，但菸酒管理法於九十一年一月一日我國
    正式加入ＷＴＯ後才生效，則被告自九十年十一月一日起至同年十二月三十一日
    止之上開行為，即無適用該法之餘地，原審對被告此部分之行為亦援引該法論擬
    ，自有未洽，本件被告上訴雖無理由，但原判決既有可議之處，自應加以撤銷改
    判，茲審酌被告素行、犯罪動機、所生危害尚不大（尚未大量賣出）及其犯後態
    度等情狀，量處如主文所示之刑，並諭知易科罰金之算標準，扣案之物品，應依
    菸酒管理法第五十七之之規定宣告沒收。另聲請意旨略以：被告自九十年十一月
    起即有多次產製及販賣私酒予不特定人之行為，然依卷內資料所示，被告僅有一
    次製造藥酒五瓶後販賣予尤正川之行為而已，而警方又未查扣其他酒類成品，自
    不得任意推論其有其他之私製及販賣行為，惟依簡易判決聲請意旨認為被告自九
    十年十一月起至同年十二月三十一日止之行為及九十一年一月一月起至查獲止之
    多次私製、販賣行為與上開論罪科刑部分具有連續犯之裁判上一罪關係，爰不另
    為無罪之諭知。
四、依刑事訴訟法第四百五十五條之一第三項、第三百六十九條第一項前段、第三百
    六十四條、第二百九十九條第一項前段，菸酒管理法第四十六條、第四十七條、
    第五十七條，刑法第十一條、第五十五條、第四十一條第一項前段，罰金罰鍰提
    高標準條例第二條，判決如主文。
中      華      民      國      九十一    年      七    月    二十五  日
              審判長法  官  黃  國  永
                                        法  官  余  德  正
                                        法  官  陳  姵  君
右正本證明與原本無異。
不得上訴。
                                        書記官  黃  嘉  慶
中     華       民       國      九十一    年      七    月   二十五  日
附錄本案論罪科刑法條：
菸酒管理法第四十六條：
產製或輸入私菸、私酒者，處一年以下有期徒刑、拘役或科或併科新台幣三十萬元以
上一百五十萬元以下罰金。但以手工產製私菸、私酒者，免予處罰。
菸酒管理法第四十七條：
明知為私菸、私酒而販賣、轉讓或意圖販賣而陳列者，處一年以下有期徒刑、拘役或
科或併科新台幣十五萬元以上七十五萬元以下罰金。
